【裁判字號】    97,台上,6729
【裁判日期】    971225
【裁判案由】    違反毒品危害防制條例
【裁判全文】
最高法院刑事判決            九十七年度台上字第六七二九號
上  訴  人  甲○○
選任辯護人  黃榮作律師
上  訴  人  乙○○
上列上訴人等因違反毒品危害防制條例案件，不服台灣高等法院
高雄分院中華民國九十五年六月二十三日第二審判決（九十五年
度上訴字第三四九號，起訴案號：台灣屏東地方法院檢察署九十
四年度偵字第四二五號），提起上訴，本院判決如下：
    主  文
上訴駁回。
    理  由
按刑事訴訟法第三百七十七條規定，上訴於第三審法院，非以判
決違背法令為理由，不得為之。是提起第三審上訴，應以原判決
違背法令為理由，係屬法定要件。如果上訴理由書狀並未依據卷
內訴訟資料，具體指摘原判決不適用何種法則或如何適用不當，
或所指摘原判決違法情事，顯與法律規定得為第三審上訴理由之
違法情形，不相適合時，均應認其上訴為違背法律上之程式，予
以駁回。本件上訴人甲○○上訴意旨略稱：(一)、原判決以甲○○
就列印之網頁資料上，其交談內容之真正並未爭執，且網路聊天
室因使用者眾，對話之畫面快速更新，而警方所列印之網頁交談
資料，其時間順序並無錯置情形，況承辦警員陳永士不僅須持續
與甲○○對話，且須快速擷取電腦螢幕上之畫面以保全證據，自
難強求其毫無遺漏，完整無缺。其間縱有部分漏未擷取，亦無礙
其真實性，認為具有證據能力。惟操作電腦複製翻貼之方法十分
簡易，無論交談內容如何龐雜，交談人數如何眾多，均可以滑鼠
滾輪之滾動而完整取得對話之內容。陳永士為求邀功，有可能將
誘導犯罪之字句刪除，未可輕易否定其陷害教唆。原判決所為認
定，違背論理法則及明顯違反操作電腦之經驗法則。(二)、本件從
網路上列印之交談內容資料，係經陳永士複製，轉貼於空白WORD
檔，再行列印，其中有部分語句不連貫，其手段顯然違反憲法對
於基本人權之保障，且已逾越偵查犯罪之必要程度，對於公共利
益之維護並無意義，此等違反法定程序所取得之證據，應無證據
能力。原判決認為有證據能力，違背證據法則。(三)、警員陳永士
明知其使用「楓之～NO神」代號上網對談，具有施用或販賣毒品
之特殊含義，顯有誘引甲○○犯罪之行為。而陳永士是否有陷害
教唆情形，既為本件爭點，檢察官自應就非陷害教唆提出證據。
原審在檢察官未舉證證明陳永士未陷害教唆之情況下，基於無罪
推定之原則，應為甲○○無罪之判決。乃原審卻認為陳永士之行
為非陷害教唆，有判決不適用證據法則之違法。上訴人乙○○上
訴意旨略稱：案發前到屏東市中山公園是要施用Ｋ他命（即第三
級毒品愷他命、Ketamine，下同），沒有販賣之動機，請「從新
量刑」云云。
惟查：本件原判決綜合全案卷證資料，本於事實審法院之推理作
用，認定甲○○與乙○○係同學且為鄰居。緣高雄市政府警察局
左營分局警員陳永士為查察網路犯罪，於民國九十四年一月七日
十八時許，以「楓之～NO神」代號登入「南灣～屏東夜語」網站
之「屏東夜語」聊天室，與代號「綠茶綠茶飛」者交談，於交談
中得悉代號「騎螞蟻甩尾」者可能有販賣毒品之行為。嗣甲○○
亦以代號「騎螞蟻甩尾」登入該聊天室，陳永士乃與甲○○進行
網路交談，至同日十八時二十四分十八秒許以後，陳永士即向甲
○○試探稱「『綠茶綠茶飛』說你有在賣東西喔」，而原本即有
販賣第三級毒品愷他命犯意之甲○○亦以試探性質答以「嗯、怎
麼嚕」，陳永士再詢以「你有啥ㄋ（呢）」，甲○○答以「褲子
（意指愷他命），……給你1100（即新台幣《下同》一千一百元
之意）」，陳永士再詢以「那五克多少」，甲○○答以「5500（
元），……要ㄇ（嗎）」，並留下「0000000000」號行動電話為
聯絡方法，陳永士再詢以「你ㄉＫ（即你的Ｋ他命）純不純ㄚ（
啊），……你給別人，別人都說怎樣」，甲○○答以「包你滿意
，……1200（元）～1300（元）」，並再次向陳永士確認「有要
ㄇ（嗎），5500（元）5 克」，陳永士答以「好，看怎樣我再打
電話給你」，旋於同日十八時四十分五十秒許結束對話。至此，
甲○○已明白表示願以五公克五千五百元之價格出售愷他命予陳
永士。而乙○○原為供自己施用，於九十四年一月九日凌晨零時
許，在屏東縣萬丹鄉萬大橋下，以一萬元之價格，向綽號「小楓
仔」者購買愷他命二十公克，惟購得後始知僅有約十一公克，乃
將之分裝成十一包，嗣經施用後發覺品質不良，乙○○乃起意販
賣並與甲○○謀議，透過網路將部分愷他命販售給他人。甲○○
因已與陳永士洽談販賣愷他命之事，乃應允之。上訴人等即共同
基於販賣愷他命牟利之犯意聯絡，約定出售後乙○○可取得五千
元，甲○○則每包分得一百元報酬，五包共五百元。嗣陳永士再
於九十四年一月九日二十一時四十九分二十三秒許，以同前代號
進入上開聊天室與甲○○交談，雙方即約定買賣之時間、地點，
並等候陳永士之電話，甲○○並問「你要幾克」，陳永士答稱「
5 （公克）」，甲○○且強調「我ㄉ獲（我的貨）到嚕，……Ｋ
又到嚕」。此時，陳永士確認甲○○已取得愷他命之貨源；甲○
○亦將找到買主之事告知乙○○。乙○○乃於九十四年一月十日
凌晨三時許，在屏東市○○街五巷八十九號宅前，將五包愷他命
交予甲○○，以供出售。九十四年一月十一日中午，陳永士即依
約撥打甲○○之0000000000號行動電話，約定於同日十四時三十
分許，在屏東市中山公園內買賣五包愷他命，甲○○亦將前揭買
賣愷他命之時間、地點以電話通知乙○○，邀約乙○○一同前往
。至同日十五時十分許，甲○○在約定地點取出五包愷他命，欲
賣給喬裝之買主時，在附近埋伏之警員即上前逮捕，當場扣得愷
他命五包（含袋毛重三‧八九六公克）及0000000000號行動電話
一具，並依甲○○之供述，在中山公園附近之超商前查獲乙○○
（另在乙○○身上扣得供其自己施用之愷他命一包）等情。因而
維持第一審論處上訴人等共同販賣第三級毒品未遂罪刑之判決，
駁回上訴人等在第二審之上訴，已依據卷內資料，說明其所憑之
證據及認定之理由。對於上訴人等所為之辯解，並已敘明：(1)前
揭事實，業據上訴人等於警詢時及檢察官偵查中，坦承不諱，核
與承辦警員陳永士到庭結證之情節相符，並有從網頁上列印之交
談內容在卷，及在甲○○身上查獲之證物五包扣案可稽。(2)扣案
之證物，經送請鑑定結果，屬於第三級毒品愷他命，有行政院衛
生署管制藥品管理局之檢驗成績書一紙在卷可資證明。(3)上訴人
等雖辯稱，警方列印自網頁之交談資料，係陳永士從畫面上複製
，翻貼於WORD檔之方法取得，部分語句有不連貫情形，無證據能
力。然甲○○對於該列印資料中，其交談內容之真正，並無爭執
。又網路聊天室因使用者眾，對話之畫面快速更新，而警方所列
印之網頁交談資料，其時間順序並無錯置情形，況承辦警員陳永
士不僅須持續與甲○○對話，且須快速擷取電腦螢幕上之畫面以
保全證據，自難強求其毫無遺漏，完整無缺。其間縱有部分漏未
擷取，亦無礙其真實性，應認具有證據能力。(4)辯護意旨雖以，
本件係陷害教唆。惟所謂陷害教唆，係指行為人原不具犯罪之意
思，純因司法警察之設計教唆，始萌生犯意，進而實行犯罪行為
者而言。如對於原已具有犯罪故意之人，設計使其暴露犯罪事證
，再加以逮捕者，純屬偵查犯罪技巧之範圍，並未違反基本人權
之保障，且於公共利益之維護亦有必要，故以此方式所取得之證
據，非無證據能力。本件上訴人等，於警方查緝之前即有販賣之
意思，並非因警方之教唆始生犯罪之決意，自非屬陷害教唆。因
認上訴人等確有前揭販賣第三級毒品未遂之犯行，而以上訴人等
嗣後否認犯罪，甲○○辯稱本件係陷害教唆；乙○○辯稱單純供
自己施用，無販賣之意思云云，乃飾卸之詞，不可採信，已逐一
說明及指駁。上訴意旨對於原判決所為前揭論斷，並未依據卷內
資料，具體指摘有何違背法令情形。且查：所謂陷害教唆，係指
行為人原無犯罪之意思，純因具有偵查犯罪職權公務員之設計誘
陷，以唆使其起意，待其形式上符合著手於犯罪行為之實行時，
再予逮捕者而言。此種陷害教唆，因行為人原無犯罪之意思，具
有偵查犯罪職權之公務員復伺機逮捕，係以不正當手段入人於罪
，故被陷害教唆者不成立犯罪。前揭情形，與犯罪行為人本有犯
罪之意思，有偵查犯罪職權之公務員於獲悉後為取得證據，佯與
之為對合之行為，待其著手於犯罪行為之實行時，予以逮捕，以
求人贓俱獲，此乃蒐證之方法，因行為人主觀上原即有犯罪之意
思，客觀上又已著手於犯罪行為之實行，即應成立未遂罪，兩者
迥然有別。本件係警方於執行網路巡邏時，從代號「綠茶綠茶飛
」之第三人，得悉代號「騎螞蟻甩尾」者可能有販賣毒品之行為
（當時尚不知何種毒品），警員乃在聊天室與代號「騎螞蟻甩尾
」者對談時，予以試探，代號為「騎螞蟻甩尾」之甲○○，原本
即有販賣第三級毒品愷他命之犯意，立即說出販賣「褲子（愷他
命之意）」並主動報價，隨後即提供聯絡電話及約定買賣時間、
地點、數量與價格。另乙○○原係為自己施用，於販入愷他命後
，因品質不良，而起意販售，乃與甲○○謀議透過網路賣出，並
約定價金之分配。依其情形，甲○○原本即有販賣愷他命之犯意
，乙○○乃自行起意販賣後，再找甲○○謀議，而共同販賣。則
上訴人等之行為，均非因警方之誘陷、唆使，始起意販賣，自與
陷害教唆無關。至於從網頁上列印之交談資料，屬於刑事訴訟法
第一百六十五條之一第二項所稱之「其他相類之證物可為證據者
」，經依法踐行調查證據之程序後，即有證據能力。甲○○上訴
意旨仍執陳詞，徒就原判決已說明事項及屬原審採證認事職權之
適法行使，持憑己見而為不同之評價，再事爭執；乙○○則僅否
認犯罪，而為單純事實之爭辯，均與法律規定得為第三審上訴理
由之違法情形，不相適合。上訴人等之上訴違背法律上之程式，
均應予駁回。
據上論結，應依刑事訴訟法第三百九十五條前段，判決如主文。
中    華    民    國  九十七  年   十二   月  二十五  日
                      最高法院刑事第七庭
                          審判長法官  謝  俊  雄
                                法官  陳  世  雄
                                法官  魏  新  和
                                法官  吳  信  銘
                                法官  徐  文  亮
      本件正本證明與原本無異
                                      書  記  官
中    華    民    國  九十七  年   十二   月  二十九  日
                                                      V


司法院資訊處製作；財團法人民間司法改革基金會備份。
